臺灣臺中地方法院刑事判決　　　　　　　　　　　　　九十一年度易字第六七九號
　　公　訴　人　臺灣臺中地方法院檢察署檢察官
　　被　　　告　丁○○
　　輔　佐　人
　　即被告之母　戊○○○
右列被告因竊盜案件，經檢察官提起公訴（九十一年度偵字第三０八三號），本院判
決如左：
    主  文
丁○○連續竊盜，累犯，處有期徒刑參月，如易科罰金，以參佰元折算壹日。
    事  實
一、丁○○患有慢性精神分裂病已達精神耗弱程度，為精神耗弱之人。其於民國八十
    七年間曾犯竊盜、妨害自由等罪，經臺灣高等法院臺中分院各判處有期徒期三月
    確定，嗣並定應執行刑為有期徒刑五月，於八十八年四月九日執行完畢，猶不知
    悔改，復意圖為自己不法之所有，並基於概括之犯意，連續於下列時間，均在福
    建省金門縣（下均簡稱金門縣），竊取他人財物：
    １、於九十年十月二十七日下午五時許，在金門縣金湖鎮金湖國民小學之大門口
        前，利用乘坐於其老闆甲○○ＷＹ─０八八三號自用小貨車之機會，以徒手
        方式，竊取甲○○置放於車內駕駛座旁皮包內之電子計算機一台，嗣於九十
        年十月三十日上午十一時許，甲○○於金城鎮之賢庵國小工地巡視時，適發
        現丁○○打開自己皮包內有其上開電子計算機而查知上情。
    ２、於九十年十月二十九日上午六時二十分許，丁○○向金城鎮賢庵國民小學之
        學校警衛丙○○借用ＷＺＩ─四八七號機車（包括機車鑰匙），至金城鎮東
        門圓環購買早餐，其利用此一機會，竊取丙○○所有置放於該機車行李箱中
        之硬幣約新台幣（下同）一千餘元，得手後據為己有，於同日上午七時三十
        分許，丁○○將機車返還丙○○，之後約五分鐘，丙○○即發現硬幣失竊之
        事。
    ３、於九十年十月三十日上午九時許，丁○○利用進入金城鎮賢庵國民小學校長
        室借用電話之機會，竊取該校校長乙○○所有置放於辦公桌旁之行動電話一
    支（諾基亞八二五０型，手機號碼0000000000號），約十餘分鐘
        之後，乙○○發現該行動電話失竊之事，嗣並將此事告知丁○○之老闆甲○○，其二人乃報警處理。
二、案經金門縣警察局金城警察所報請福建金門地方法院檢察署呈請福建高等法院金
    門分院檢察署轉最高法院檢察署令轉臺灣臺中地方法院檢察署偵查起訴。
    理  由
一、訊據被告丁○○僅坦承竊取被害人甲○○之電子計算機一事，然矢口否認竊取被
    害人丙○○硬幣及乙○○行動電話等情，並辯稱：伊僅向丙○○借用機車及向乙○○借用室內電話，並未竊取渠等之物品云云。惟查，被害人丙○○於警訊及檢
    察官偵查中指稱：伊於九十年十月二十九日上午六時二十分許，將機車借予被告
    丁○○，機車之車頭鎖及行李箱鑰匙均為同一把，而車鎖並無遭破壞之痕跡，且
    自被告歸還機車至發現硬幣失竊，前後不超過五分鐘等語；被害人乙○○於警訊
    中亦指稱：九十年十月三十日上午行動電話失竊前，被告曾至其辦公室借用室內
    電話，當時行動電話即放在室內電話旁，被告係唯一接近（行動電話）之人，之
    後雖另有二名學童進入其辦公室，但只在辦公桌對面交談，之後即離開等語，況
  被害人丙○○、乙○○均是好心借予被告機車及室內電話使用，且亦無被告素無
    嫌隙，衡情斷無誣陷之理。此外，復有被害人甲○○領回電子計算機之贓物認領
    保管單一紙附卷足資佐證，被告上開辯解，顯係卸責之詞，無可採信。本件事證
    明確，被告犯行可堪認定。
二、核被告丁○○所為，係犯刑法第三百二十條第一項之普通竊盜罪。被告先後三次
    竊盜行為，時間緊接，所犯罪名相同，顯係基於概括之犯意為之，為連續犯，依
    刑法第五十六條之規定以一罪論，並加重其刑。查被告於八十七年間曾犯竊盜、
    妨害自由等罪，經臺灣高等法院臺中分院各判處有期徒期三月確定，嗣並定應執
    行刑為有期徒刑五月，於八十八年四月九日執行完畢，有臺灣臺中地方法院檢察
    署刑案資料查註紀錄表及臺灣高等法院被告全國前案紀錄表各一份在卷足憑，其
    受有期徒刑執行完畢後，於五年以內再犯本件有期徒刑以上之罪，為累犯，應依
    刑法第四十七條規定遞加重其刑。次查，本院就被告犯罪時之精神狀態依職權將
    被告送行政院衛生署草屯療養院進行鑑定結果，知被告個性內向，與母親互動關
    係良好，無不良嗜好或習慣，自八十年起數年間發生多次意外事故，頭部多次受
    創，在民國八十五年開始出現幻聽、被害妄想，整天退縮在家裡，不敢出門，對
    環境顯得相當害怕和不安。其心理測驗顯示，被告現屬輕度智能不足，思考缺乏
    彈性，缺乏有效解決問題之能力，挫折忍受度低，且內在躁動不安，當面對複雜
    情境時，易以危險之行動方式表達出內在的困難，人際互動呈現不穩定狀態。其
    精神狀態檢查結果：知覺方面有幻聽干擾，內容多為威脅及恐嚇內容，常令其感
    到相當害怕，思考內容則有明顯的被害妄想，覺得有人要殺他，其情緒及行為都
    受嚴重影響，大部份時間自我封閉或隔離於現實社會之外，長此以往使其在處理
    現實事務時，缺乏靈活的技巧及良好的判斷能力。是認綜合被告個人生活史及病
    史、身體及神經學檢查、實驗室檢查、心理測驗與精神狀態檢查及社會功能評估
    結果，認被告之臨床診斷為慢性精神分裂病，其自民國八十五年起發病至，雖在
    母親照顧，接受積極精神醫療，但其精神症狀對藥物的反應並不理想，幾次住院
    後仍有幻聽和妄想，影響其日常作息，並使其經常處在不安及恐懼中，因此整日
    退縮在家，不敢食用他人準備的食物，且拒絕他人靠近，而藥物的服用亦無法得
    到適當監督，症狀起伏不定。此次亦是在一些不符現實的症狀趨使下，獨自遠赴
    金門求職，當時症狀已有些波動，故詳就其精神狀態評估，被告行為當時之精神
    狀態已明顯受精神症狀之干擾，使其認知判斷及現實事務之處理能力明顯受損，
    並較常人顯著減弱，應已達精神耗弱之程度，此有該院九十一年六月十一日草療
    精字第二七四一號函附之被告精神鑑定報告書一份在卷可稽。可見被告於犯本件
    竊盜行為時已達精神耗弱程度，為精神耗弱之人，依法減輕其刑，並依規定先加
    後減之。爰審酌被告犯罪之動機、目的、手段、所生危害及犯罪後坦承部分犯行
    等一切情狀，量處如主文所示之刑，並諭知易科罰金之折算標準，以資懲儆。
據上論斷，應依刑事訴訟法第二百九十九條第一項前段，刑法第五十六條、第三百二
十條第一項、第四十七條、第十九條第二項、第四十一條第一項前段，罰金罰鍰提高
標準條例第一條前段、第二條，判決如主文。
本案經檢察官林俞妙到庭執行職務。
中      華      民      國    九十一    年     七     月     二十四     日
                                        臺灣臺中地方法院刑事第七庭
                                            法  官  曾  佩  琦
右正本證明與原本無異。
如不服本判決，應於送達後十日內向本院提出上訴狀 （須附繕本） ，上訴於台灣高
等法院台中分院。
                                            書記官
中      華      民      國    九十一    年     七     月     二十四     日
附錄本案論罪科刑法條全文：
刑法第三百二十條第一項：
意圖為自己或第三人不法之所有，而竊取他人之動產者，為竊盜罪，處五年以下有期
徒刑、拘役或五百元以下罰金（罰金數額已提高為十倍）。
